臺灣臺北地方法院民事判決　　　　　　　96年度訴字第1011號
原　　　告　中聯信託投資股份有限公司
法定代理人　紀燕山
訴訟代理人　甲○○
　　　　　　癸○
　　　　　　丁○○
被　　　告　乙○○
　　　　　　　　　　　　號
　　　　　　庚○○○
　　　　　　己○○
　　　　　　戊○○
　　　　　　辛○○
前列四人共同
訴訟代理人　吳雨學律師
上列當事人間清償借款事件，本院於民國九十六年七月二十三日
言詞辯論終結，判決如下：
    主      文
被告應連帶給付原告新臺幣貳佰貳拾捌萬參仟玖佰壹拾肆元，及
自民國九十五年十二月十二日起至清償日止按週年利率百分之八
點四計算之利息，並自民國九十六年一月十三日起至清償日止，
逾期於六個月以內者按上開利率百分之十，逾期逾六個月者，按
上開利率百分之二十給付違約金。
訴訟費用由被告連帶負擔。
    事實及理由
一、本件依兩造簽定約定書第8條約定，以原告公司所在地為履
    行地，則依民事訴訟法第12條之規定本院有管轄權。而原告
    之法定代理人原為丙○○，嗣後變更為紀燕山，並具狀聲明
    承受訴訟，並予敘明。又本件被告乙○○經合法通知，均未
    於言詞辯論期日到場，核無民事訴訟法第386條各款所列情
    形，爰依原告聲請，由其一造辯論而為判決。
二、原告主張：
    被告乙○○於民國81年9月8日邀同訴外人壬○○為連帶保證
    人，向原告借款新台幣（下同）550萬元，約定借款期間自
    81年9月8日起至101年9月8日止，每月8日繳付本息，利息自
    借款日起按年息10.75%計算按月繳付，並約定每逢1、4、7
    、10月1日按當時原告基本放款利率加零碼調整一次，遲延
    履行時，除仍照逾期時利率計息外，逾期在6個月以內部分
    ，按逾期時利率之一成給付違約金，逾期超過6個月以上部
    分，按逾期時利率之二成給付違約金。詎被告乙○○自91年
    5 月8日起即未依約繳付本息，依約定書第2條之規定，全部
    借款視為到期，逾期時之利率為8.4%。嗣經原告於臺灣基隆
    地方法院（下稱基隆地院）95年度執字第4040號強制執行事
    件聲明參加分配而獲部分受償後，尚餘本金228萬3914元及
    利息、違約金未受清償。又壬○○已於90年12月18日死亡，
    而被告庚○○○、己○○、戊○○、辛○○為壬○○之繼承
    人，且未聲請拋棄繼承或限定繼承，為此依消費借貸及連帶
    保證法律關係，請求被告就上開欠款連帶負清償責任。並聲
    明：如主文所示。
三、被告庚○○○、己○○、戊○○、辛○○辯稱：
  (一)訴外人壬○○已於90年間過世，其生前為無資力之人，並未
    向被告等人提及簽立連帶保證契約一事，且壬○○教育程度
    不高，簽名之「慶」字均係以簡寫為之，並不會寫正楷，故
    原告所提出之借據、約定書、申請書及授權書上，關於壬○○之簽名及蓋印，均非真正。
  (二)依被告乙○○之延滯放款催討紀錄表所示，雖有遲延繳款之
    情形，惟其於91年5月7日前均仍有按時向原告繳交一期之本
    息，可知原告顯有允許主債務人乙○○延期清償之意思，則
    依民法第755條規定，此項延期未經連帶保證人壬○○同意
    ，壬○○自不負保證責任。另由台灣高等法院92年度抗字第
    654號民事裁定廢棄90年度促字第37424號裁定以觀，壬○○
    過世前乙○○並未違約，則保證債務尚未具體發生，從而乙○○於壬○○死後所發生之債務，自非為被告等4人所得繼
    承之範圍內，顯無要求被告4人負連帶清償責任之餘地。並
    聲明：原告之訴駁回。
四、兩造不爭執之事實：
  (一)被告乙○○於81年9月8日向原告借款550萬元，約定借款期
    間及利率、清償期、遲延利息及違約金計算方式均如前所述
    ，惟被告乙○○自91年5月8日起即未依約繳付本息，依約視
    為全部到期；嗣經原告於基隆地院95年度執字第4040號強制
    執行事件聲明參加分配而獲部分受償後，尚餘本金228萬
    3914元及利息、違約金未受清償，有借據及約定書影本二份
    、購屋貸款申請書、授權書、基隆地院民事執行處函影本一
    份附卷可按（本院卷第67至70頁、73至80頁）。
  (二)訴外人壬○○於90年12月18日死亡，而被告庚○○○、己○○、戊○○、辛○○為壬○○之繼承人，並未拋棄繼承或聲
    明限定繼承，有壬○○之戶籍謄本及死亡證明書、繼承系統
    表、被告庚○○○等4人之戶籍謄本、本院96年3月26日函文
    影本在卷可稽（本院卷第19、25至28頁、41、57頁）。
五、原告主張：訴外人壬○○為被告乙○○之連帶保證人，而被
    告庚○○○、己○○、戊○○、辛○○為壬○○之繼承人，
    自應就被告乙○○之上開債務負連帶清償責任等語。被告庚○○○等4人則否認之，並以前詞置辯。經查：
  (一)原告主張訴外人壬○○為被告乙○○之連帶保證人之事實，
    業據其提出經壬○○簽名及蓋印之借據及約定書、購屋貸款
    申請書、授權書、個人資料表影本為證（本院卷第67至71頁
    ）。又本院依職權調閱84年度易字第1684號被告壬○○涉嫌
    傷害案件卷宗，依84年4月21日本院刑事訊問筆錄所示，壬○○於庭訊後親自在訊問筆錄上簽名之筆跡、方式，經本院
    比對其外觀，均與原告所提出上開借據及申請書等關於「壬○○」之簽名相符，並無不同，有該訊問筆錄影本在卷可稽
    （見本院卷第頁），則據此足證壬○○確實簽立上開借據及
    約定書、購屋貸款申請書、授權書、個人資料表，確為乙○○之連帶保證人。是被告庚○○○等4人辯稱：壬○○教育
    程度不高、簽名「慶」字均以簡寫為之，故壬○○於上開借
    據等之簽名並非真正云云，並無理由。
  (二)按系爭約定書第7條約定：「立約人對貴公司負保證債務時
    ，同意遵守左列事項……(四)貴公司無須徵求立約人之同意，
    得逕自拋棄擔保物權之全部或一部，或允許主債務人延期清
    償、更換擔保物，立約人仍負履行全部保證債務之責任」，
    有約定書影本二份可稽（見本院卷第5、6頁反面）。而被告
    乙○○自82年4月8日起，即發生遲延繳息之情形，屢經原告
    催告仍未按時繳款，有原告提出之定期質押放款帳卡、延遲
    繳息催討摘要、延滯放款催討紀錄表等影本在卷可稽（見本
    院卷第84至100頁），則據此足證主債務人即被告乙○○自
    82年4月8日起，就上開借款債務即應負擔給付遲延債務不履
    行責任。雖原告同意乙○○就系爭借款暫時僅繳納利息而毋
    須攤還本金，惟依上開約定書第7條第4項約定，原告雖允許
    乙○○延期清償，惟連帶保證人壬○○仍應負全部保證債務
    之責任，自無民法第755條關於定期債務保證責任免責規定
    之適用。是被告庚○○○等4人辯稱：原告因未得連帶保證
    人同意即允許主債務人延期清償，對連帶保證人自不生效力
    ，主張其等於繼承開始時並無保證債務存在而無須負連帶清
    償責任云云，並無理由。
六、綜上所述，原告本於消費借貸返還請求權及連帶保證債務履
    行請求權，請求被告連帶給付如主文所示之本金、遲延利息
    及違約金，為有理由，應予准許。
七、因本件事證已臻明確，兩造其餘主張陳述及所提之證據，經
    本院審酌後認與判決結果不生影響，爰不一一論述，附此敘
    明。
八、訴訟費用負擔之依據：民事訴訟法第85條第2項。
中　　華　　民　　國　　96　　年　　 8　　月　　9　　日
                      民事第六庭法　官　邱  琦
以上正本係照原本作成
如對本判決上訴，須於判決送達後20日內向本院提出上訴狀
中　　華　　民　　國　　96　　年　　 8　　月　　9　　日
                    　　　　　　書記官　池東旭
